臺灣高等法院刑事判決　　　　　　　　　　　　　九十年度上易字第四二七七號
　　上　訴　人
　　即　被　告　甲○○○
右上訴人因傷害等案件，不服臺灣板橋地方法院九十年度易字第三三八八號，中華民
國九十年十一月二十三日第一審判決（起訴案號：臺灣板橋地方法院檢察署九十年度
偵字第一四三一六號），提起上訴，本院判決如左：
    主  文
上訴駁回。
    事  實
一、甲○○○與乙○○為鄰居，經常為停車及擺設攤位問題發生糾紛。民國九十年三
    月中旬某日傍晚，又因擺攤問題在臺北縣板橋市○○街七十六巷十二號之騎樓發
    生爭執。甲○○○以：不要臉，霸著不走，有能力就買下，沒能力想跟在地人比
    ，嘸在調，才做路旁攤，笑死人，不知羞恥等語（台語發音），公然辱罵乙○○
    ，並朝乙○○之方向吐口水，以此方式侮辱乙○○。甲○○○乃於九十年六月二
    十二日二十二時許，在臺北縣板橋市○○街七十六巷十二號二樓通往三樓之樓梯
    間，以腳踢等方式毆打乙○○，致使乙○○受有頭部外傷併腦震盪、鼻子挫傷併
    流鼻血、右肩挫傷、左前臂手背多處擦傷二×零點五、零點五×零點五公分等傷
    害。
二、案經被害人乙○○訴由臺灣板橋地方法院檢察署檢察官偵查起訴。
    理  由
一、訊據上訴人即被告甲○○○矢口否認有公然侮辱及傷害之犯行，辯稱：九十年三
    月中旬某日傍晚，在臺北縣板橋市○○街七十六巷十二號之騎樓，因告訴人乙○
    ○擺攤位在我家樓梯門口，指著我說有能力的話就把一、二樓買起來，我就以同
    樣的話頂回，並沒有說不要臉、不知羞恥等話，我只是吐口水在地上，不是朝告
    訴人吐，沒有侮辱之意思；九十年六月二十二日晚上十點半，在臺北縣板橋市○
    ○街七十六巷十二號二樓通往三樓之樓梯間，因我家人與告訴人為停車糾紛發生
    口角，告訴人及他家人先打我，致我受傷，我為保護我自己，乃與告訴人互打，
    屬於正當防衛云云。
二、然查：
（一）前揭犯罪事實，迭經告訴人乙○○指訴綦詳。並經現場證人陳燕茹結證屬實，
      相互所述之情節均相符合。又告訴人因遭被告毆打，受有頭部外傷併腦震盪、
      鼻子挫傷併流鼻血、右肩挫傷、左前臂手背多處擦傷二×零點五、零點五×零
      點五公分傷害，有診斷證明書在卷足憑。至被告提出受傷之診斷證明，主張遭
      告訴人毆打云云。惟被告毆打告訴人，為告訴人及證人證述在卷，縱因告訴人
      亦毆打其成傷，但雙方互毆，不能證明告訴人先行侵害，自不得主張正當防衛
      。是被告所辯，屬卸責之詞，不足採信，其罪證明確，犯行洵堪認定，應依法
      論科。
三、核被告所為，係犯刑法第三百零九條第一項之公然侮辱罪及第二百七十七條第一
    項之傷害罪。所犯二罪間，犯意各別，行為互異，應予以分論併罰。
四、原審基此認定，援引上開法條及刑法第五十一條第六款、第四十一條第一項前段
    ，罰金罰鍰提高標準條例第一條前段、第二條等規定，審酌被告因停車及擺設攤
    位細故，與告訴人爭執之犯罪動機、目的、手段、知識程度、所生損害、犯罪後
    之態度及其他一切情狀，對公然侮辱部分，判處拘役三十日；傷害部分，判處拘
    役三十日；定其應執行刑為拘役五十日，並諭知如易科罰金均以三百元折算壹日
    。經核其認事用法，均無不合。被告上訴意旨，仍執前詞，否認犯罪，上訴核無
    理由，應予駁回。
五、據上論斷，應依刑事訴訟法第三百六十八條，判決如主文。
本案經檢察官柯麗鈴到庭執行職務
中    華    民    國    九十一    年    一     月          十五       日
                            臺灣高等法院刑事第五庭
                                審判長法  官  曾  德  水
                                      法  官  楊  貴  雄
                                      法  官  趙  功  恒
右正本證明與原本無異。
不得上訴。
                                      書記官  孫  佩  琳
中    華    民    國    九十一    年      一     月          十五       日
附錄本案論罪科刑法條全文：
刑法第三百零九條第一項
公然侮辱人者，處拘役或三百元以下罰金。
刑法第二百七十七條第一項
傷害人之身體或健康者，處三年以下有期徒刑、拘役或一千元以下罰金。
